臺灣高等法院刑事判決　　　　　　　　94年度交上易字第88號
上　訴　人　臺灣臺北地方法院檢察署檢察官
被　　　告　乙○○
選任辯護人　李成功律師
上列上訴人因被告過失傷害案件，不服臺灣臺北地方法院93年度
交易字第329號，中華民國94年2月15日第一審判決（起訴案號：
臺灣臺北地方法院檢察署92年度調偵續字第35號），提起上訴，
本院判決如下：
    主  文
上訴駁回。
    理  由
一、檢察官起訴要旨：
（一）、起訴事實：
        被告乙○○係臺北市北投區○○○路○段601巷10號大南
        汽車股份有限公司（下稱大南公司）之司機，以駕駛公
        共汽車運送乘客為業，為從事駕駛業務之人，於民國91
        年1月11月11日下午2時許，駕駛車號AF122號公共汽車
        ，沿臺北市○○路由臺北市信義區往臺北市北投區方向
        行駛，途經臺北市○○區○○路吳興國小暫停載客，適
        其車前有某小孩騎腳踏車附載另一小孩橫越馬路，被告
        原應注意汽車起步前應顯示方向燈，注意前後左右有無
        障礙或車輛、行人，並讓行進中之車輛、行人優先通行
        ；行駛時，駕駛人應注意車前狀況，並隨時採取必要之
        安全措施；汽車在同一車道內行駛，應與前車保持隨時
        可以煞停之距離；及乘客上車後，應待乘客入座後，始
        謹慎駕駛以避免緊急煞車造成碰撞危險及維護車內乘客
        安全。而依當時情形，又無不能注意之情事，竟疏未注
        意前方道路情況，與前車保持安全之間隔距離及車內乘
        客甫上車站立於車內尚未入座等情狀，貿然猛踩煞車，
        致搭乘該車、上車後仍站立、尚未入座之乘客即告訴人
        甲○○，往前衝撞司機座旁之鐵箱後，倒於上車時之最
        下一層階梯上，致告訴人受有枕部頭皮裂傷、右肩瘀傷
        、右手肘瘀傷、左上臂瘀傷、臀部瘀傷、右膝腫痛、右
        眼上眶擦傷之傷害。
（二）、起訴法條：刑法第284條第2項前段之業務過失傷害罪。
（三）、起訴證據：
        告訴人之指訴、證人劉文達及蔡卓城之證詞、臺北市政
        府警察局信義分局吳興街派出所工作紀錄簿、臺北市政
        府警察局91年12月27日北市警信分刑字第09164586700
        號函（含現場照片）、臺北醫學大學附設醫院診斷證明
        書、大南公司91年1月11日駕駛員行車班次明細表。
二、本院之判斷：
（一）、按因避免自己或他人生命、身體、自由、財產之緊急危
        難而出於不得已之行為，不罰；而行為不罰者，應諭知
        無罪判決。刑法第24條第1項前段、刑事訴訟法第301條
        第1項分別定有明文。
（二）、經查，被告係大南公司之司機，以駕駛公車為業，於上
        揭時、地駕駛車號AF122號公車，沿臺北市○○路由臺
        北市信義區往臺北市北投區方向行駛，途經臺北市○○
        區○○路吳興國小暫停載客，起步後因踩煞車致搭乘該
        車上車後仍站立之告訴人往前衝撞該車前之鐵箱，受有
        枕部頭皮裂傷之傷害之事實，業據被告供承在卷，核與
        證人即受理報案之警員劉文達、急診醫師蔡卓城所述備
        案及告訴人就醫情節相符（見92年度調偵續字第35號偵
        查卷第36、85頁），並有臺北市政府警察局信義分局吳
        興街派出所工作紀錄簿（見同上卷第11頁）、交通事故
        處理通訊紀錄表（見同上卷第26頁）及大南公司91年1
        月11日駕駛員行車班次明細表（見同上卷第16頁）附卷
        可稽，是告訴人因被告緊踩煞車致受有傷害之事實堪以
        認定。
（三）、檢察官雖引道路交通安全規則第94條第3項、第1項及第
        89條第1項第6款，汽車駕駛時，駕駛人應注意車前況狀
        ，並隨時採取必要之安全措施；汽車在同一車道內行駛
        ，應與前車保持隨時可以煞停之距離；汽車起步前應顯
        示方向燈，注意前後左右有無障礙或車輛、行人，並讓
        行進中之車輛、行人優先通行等規定。惟檢察官所舉證
        據均無法證明被告有違反上開規定，且該等規定與告訴
        人所訴之受傷原因亦不具直接關係。
（四）、然查，汽車裝載時，其載運人客應穩妥，道路交通安全
        規則第77條第2款定有明文。被告既為大南公司之司機
        ，以駕駛公車為業，自有遵守此規定之義務。被告於臺
        北市○○路吳興國小站暫停載客後，應注意乘客上車後
        ，須待乘客入座或站穩後，始起步駕駛，而依當時情形
        ，又無不能注意之情事，竟疏未注意乘客是否入座或站
        立穩妥，即逕行啟動車輛，是被告所為應有過失。惟本
        件事發地點，係在吳興國小站旁，距公車站牌僅數公尺
        ，且該處如被告所述，確有一交叉路，有現場圖及照片
        可稽，事發地點，既距公車站牌不遠，而被告所駕駛係
        大型客車，其起步之速度較慢，衡諸一般駕駛常情，汽
        車行進間，若非前方有突發狀況，應無急踩煞車之理。
        則被告辯稱前方突有一名小孩附載一名小孩突然衝出，
        為免撞到小孩才緊急煞車等情，應可採信。是被告踩煞
        車，實係出於避免他人生命暨身體之緊急危難而出於不
        得已之行為。揆諸上揭法律規定，其行為應屬不罰。
（五）、原審諭知被告無罪，其理由雖有不同，結果則無二致，
        原判決應予維持。檢察官上訴指被告應負過失傷害罪責
        ，為無理由，應予駁回。
三、適用的法律：
    刑事訴訟法第368條。
本案經檢察官方娜蓉到庭執行職務
中　　華　　民　　國　　94　　年　　10　　月　　21　　日
　　　　　　　　　刑事第十六庭  審判長法　官  曾德水
　　　　　　　　　　　　　　　　　　  法　官  杜惠錦
　　　　　　　　　　　　　　　　　　  法　官  廖紋妤
以上正本證明與原本無異。
不得上訴。
                                      書記官  王增華
中　　華　　民　　國　　94　　年　　10　　月　　21　　日
